臺灣高等法院刑事判決　　　　　　　　　　　　　　九十年度交上訴字第二八號
　　上　訴　人　臺灣士林地方法院檢察署檢察官
　　被　　　告　乙○○
右上訴人因被告公共危險等案件，不服臺灣士林地方法院九十年交訴度字第一六號，
中華民國九十年十月二十九日第一審判決（起訴案號：臺灣士林地方法院檢察署九十
年度偵字第二二六九號）提起上訴，本院判決如左：
    主  文
上訴駁回。
    事  實
一、乙○○係營業計程車司機，為從事駕駛業務之人，明知服用酒類會導致不能安全
    駕駛動力交通工具，竟於民國（下同）九十年一月八日下午五時許，在臺北市南
    港區○○○路○段六一巷附近之土地公廟旁，與友人飲用高樑酒後，已達不能安
    全駕駛動力交通工具之程度，仍駕駛車牌號碼Ｇ五—０七九號營業計程小客車，
    沿劃有分向限制線之臺北市○○○路○段，由東往西方向行駛，於同日下午六時
    許，行至臺北市南港區○○○路與向陽路口前時，本應注意汽車行駛時，駕駛人
    應注意車前狀況，並隨時採取必要之安全措施；及在劃有分向限制線之路段，不
    得駛入來車之車道內；而依當時情形，又無不能注意之情形，乃竟疏於注意車前
    狀況，跨越安全島而逆向行駛；適有甲○○騎乘車牌號碼ＡＲＵ—二三三號重型
    機車，沿臺北市○○○路○段由西往東方向行駛途經該處，因閃避不及遭撞擊而
    人車倒地，致甲○○受有頭部外傷、急性硬腦膜下出血、左側大腿骨骨折等傷害
    ，雖經送醫急救，仍因此導致意識昏迷呈植物人狀態之重傷害結果。乃乙○○於
    肇事後，為脫免責任，竟迅速駕車逃離現場。嗣警方接獲報案後，循線於同日十
    九時十三分前往其住處查獲，經測得乙○○吐氣所含酒精成份達每公升○．八六
    毫克。
二、案經甲○○之妻丙○○告訴由臺北市政府警察局大同分局移送臺灣士林地方法院
    檢察署檢察官偵查起訴。
    理  由
一、訊據被告乙○○在本院審理中坦承其為營業小客車職業駕駛人，於前揭時地酒後
    駕車肇事，但另辯稱：當時以為是撞到樹而已，因為要趕回家注射胰島素所以沒
    有留在現場云云。惟查：
  (一)本件被告肇事後，警方於同日十九時十三分循線前往其住處查獲時，經測得其呼
    氣酒精濃度為每公升零點八六毫克，有酒精濃度測試報告單一紙附卷可稽（見偵
    查卷第十頁）。次查，飲酒後若以呼氣酒精濃度測試器測得之呼氣濃度達到每公
    升零點五毫克時，反應較慢，感覺減低，將影響駕駛；達到每公升０‧七五毫克
    時，思考與個性行為均會改變，業據行政院國軍退除役官兵輔導委員會臺北榮民
    總醫院以民國八十八年八月五日（八八）北總內字第二六八六八號函附在偵查卷
    第四十四頁可查。參以，本案被告原係駕車沿臺北市○○○路○段由東往西行向
    駕駛，乃竟跨越安全島衝入對向車道而肇事觀之，被告肇事當時已達不能安全駕
    駛之程度，應可認定。
  (二)被告駕車失控跨越安全島衝入對向車道肇事等情，業據被告坦承在卷，並有道路
    交通事故調查報告表、補充資料表車損各一件及現場照片九幀在卷可查（見偵查
    卷第十五頁至第二十頁）。而被害人甲○○因本案車禍受有頭部外傷、急性硬腦
    膜下出血、左側大腿骨骨折等傷害，並因此導致意識昏迷呈植物人狀態，復有臺
    北市立忠孝醫院診斷證明書二紙，及九十年七月六日北市忠醫歷字第九０六０四
    八六七００號函在卷可證（見偵查卷第二十一頁、第四十一頁，原審卷第十頁）
    ；被害人甲○○所受傷害，已達對於身體、健康致生有刑法第十條第四項第六款
    之重大不治之傷害結果，亦可認定。按汽車行駛時，駕駛人應注意車前狀況，並
    隨時採取必要之安全措施；又，在劃有分向限制線之路段，不得駛入來車之車道
    內；道路交通安全規則第九十四條第三項、第九十七條第二款分別定有明文。本
    件被告原沿劃有分向限制線之臺北市○○○路○段，由東往西方向行駛，本應注
    意遵守上開規定；而依當時情形，又無不能注意之情形，乃竟疏於注意車前狀況
    ，跨越安全島而逆向行駛，因之撞及被害人甲○○騎乘之機車，至被害人受有重
    大不治之傷害。則被告對於本件車禍之發生，確有過失；且其過失與被害人所受
    傷害間，有相當因果關係，應可認定。本件車禍送請臺北市車輛行事故鑑定委員
    會鑑定結果，同此認定，亦有該委員會九十年八月八日北鑑審字第九０六０二二
    一六三００號鑑定意見書附在原審卷第十五頁至第十九頁可證。
  (三)被告肇事後並未將傷者送醫，亦未留在現場待警處理，而迅即駕車逃逸，有道路
    交通事故調查報告表在卷可查（見偵查卷第十七頁）。再查，被告於警訊中即供
    陳：伊停車查看後，因身體不適而離開云云（見偵查卷第四頁背面）。於檢察官
    偵查中又供稱：我從他後方撞上，他車就飛出去，我人就跑掉了；（問：當時是
    否看到撞倒的是機車？），是，我有看到機車連人飛出去；（問：為何逃逸？）
    我知道我撞到機車，我因緊張，我要回家打胰島素，所以就跑了等語（見核退字
    卷第六頁）。則被告於本案發生後，明知其肇事致人受傷，已灼然可見；其在本
    院審理中改稱：當時以為是撞到樹而已云云，顯係臨訟卸責之詞，委無足採。又
    查，被告所辯：當時要趕回家注射胰島素乙節，縱為屬實；亦非不可先行報警處
    理，或急迫至無從暫時停留原處以待警方到場處理；乃被告竟逕自駕車離去，其
    有逃逸之意圖甚為顯然，所辯上情尚不足以解免其肇事逃逸之刑責。
  (四)綜上各節所述，本件事證明確，被告犯行洵足認定，應予依法論科。
二、核被告所為，係犯刑法第一百八十五條之三公共危險罪、第二百八十四條第二項
    後段業務過失致重傷罪，及同法第一百八十五條之四之肇事致人死傷逃逸罪。被
    告酒醉駕車而肇事，並導致被害人甲○○受有上開傷害，其所犯上述業務過失致
    重傷罪部分，應依道路交通管理處罰條例第八十六條第一項規定加重其刑。被告
    所犯上開三罪間，其犯意各別，犯罪構成要件又不同，自應予以分論併罰。
三、原審基此適用道路交通管理處罰條例第八十六條第一項，刑法第一百八十五條之
    三、第一百八十五條之四、第二百八十四條第二項後段、第五十一條第五款，罰
    金罰鍰提高標準條例第一條前段之規定，並審酌被告身為職業駕駛人，不知遵守
    交通安全相關規定，竟飲酒至醉仍開車外出，果而失控肇事後，又意圖脫免棄被
    害人安危於不顧逕自駕車逃離等行為，其惡性非輕，而被害人甲○○因被告過失
    肇事行為導致呈現植物人狀態之重傷害結果，又案發後，被告從未前往探視或洽
    談和解事宜，對於受害人家屬毫無賠償之誠意之犯罪後態度及其智識程度、生活
    狀況等一切情狀，就被告服用酒類不能安全駕駛動力交通工具而駕駛部分，判處
    有期徒刑肆月；就被告從事業務之人因業務上過失傷害人致重傷部分，判處有期
    徒刑壹年貳月；就被告駕駛動力交通工具肇事，致人受傷而逃逸部分，判處有期
    徒刑拾月；並定應執行刑為有期徒刑貳年貳月。其認定事實、適用法律及量處刑
    期均為妥適。檢察官依告訴人丙○○請求上訴意旨所指各節，原審判決於量刑時
    均已予審酌；上訴意旨執前詞以量刑過輕為由，指摘原判決不當，並無理由，應
    予駁回。
據上論斷，應依刑事訴訟法第三百六十八條，判決如主文。
本案經檢察官田炳麟到庭執行職務。
中      華      民      國    九十一    年      一      月    二十四    日
                              臺灣高等法院刑事第十二庭
                                  審判長法  官   劉  景  星
                                        法  官   陳  志  洋
                                        法  官   陳  博  志
右正本證明與原本無異。
肇事逃逸部分如不服本判決應於收受送達後十日內向本院提出上訴書狀，其未敘述上
訴之理由者並得於提起上訴後十日內向本院補提理由書（均須按他造當人之人數附繕
本）。
其餘不得上訴。
                                        書記官   陳  嘉  文
中    華    民    國     九十一   年      一        月      二十五      日
附錄 本判決論罪科刑法條：
刑法第一百八十五條之三：
  服用毒品、麻醉藥品、酒類或其他相類之物，不能安全駕駛動力交通工具而駕駛者
  ，處一年以下有期徒刑、拘役或三萬元以下罰金。
刑法第一百八十五條之四：
  駕駛動力交通工具肇事，致人死傷而逃逸者，處六月以上五年以下有期徒刑。
刑法第二百八十四條第二項後段：
  致重傷者，處三年以下有期徒刑、拘役或二千元以下罰金。
